【裁判字號】    97,易,282
【裁判日期】    970530
【裁判案由】    傷害等
【裁判全文】
臺灣基隆地方法院刑事判決               97年度易字第282號
公  訴  人  臺灣基隆地方法院檢察署檢察官
被      告  戊○○
            庚○○
            丙○○
            丁○
            己○○
上列被告因傷害等案件，經檢察官提起公訴（96年度偵字第6321
號），本院判決如下︰
    主  文
戊○○、庚○○、丙○○、丁○共同以強暴使人行無義務之事，
各處拘役拾日，如易科罰金，均以新台幣壹仟元折算壹日，均
緩刑年。
戊○○、庚○○、丙○○、丁○、己○○被訴傷害部分，公訴不
受理。
    事  實
一、戊○○、庚○○、丙○○、丁○與乙○○原為基隆市私立光
    隆家商（下稱光隆家商）夜間部之同班同學，戊○○因曾聽
    聞乙○○散佈侮辱同學言論之事，心生不滿，遂於民國96年
    11月9 日晚間邀集庚○○、丙○○、丁○，復透過網路聯繫
    綽號「阿豪」及2 名身分不詳之成年男子，約定於當日晚間
    下課時與乙○○理論該事，戊○○、庚○○、丙○○、丁○
    於當日晚間9 時許，先行前往光隆家商校門口與「阿豪」、
    另2 名身分不詳之男子會合，待乙○○步出校門時，即要求
    乙○○隨同前往校外巷弄內理論，因乙○○不願配合前往，
    戊○○、庚○○、丙○○、丁○即與「阿豪」及另2 名身分
    不祥之男子基於犯意聯絡，由「阿豪」在校門處徒手毆打乙○○（傷害部分業據撤回告訴，詳後述），並強拉乙○○前
    往校外巷弄內接受戊○○等人之質問，而以此強暴方式使乙○○行無義務之事，又庚○○及「阿豪」等人因不滿乙○○
    否認散佈前開言論，遂出手毆打乙○○，嗣警方據報前往處
    理，始悉上情。
二、案經基隆市警察局第二分局報請臺灣基隆地方法院檢察署檢
    察官偵查起訴。
    理  由
甲、程序事項
    按犯最重本刑為3 年以下有期徒刑、拘役或專科罰金之罪，
    及犯刑法第320 條、第321 條之竊盜罪，經第二審判決者，
    不得上訴於第三審法院，刑事訴訟法第376 條第1 、2 款定
    有明文。又除簡式審判程序、簡易程序及第376 條第1 款、
    第2 款所列之罪之案件外，第一審應行合議審判，96年3 月
    21日公布、同年月23日施行之刑事訴訟法第284 條之1 亦有
    明文。本件被告戊○○、庚○○、丙○○、丁○涉犯刑法第
    277 條第1 項傷害罪及同法第304 條第1 項之強制罪，另被
    告己○○涉犯刑法第277 條第1 項之傷害罪（詳後述），均
    屬最重本刑為3 年有期徒刑以下之罪，依上開規定得行獨任
    審判，核先敘明。
乙、實體事項
壹、有罪部分
一、證據能力方面
    按被告以外之人於審判外之言詞或書面陳述，除法律有規定
    者外，不得作為證據，刑事訴訟法第159 條第1 項固定有明
    文，其立法意旨，乃在於確保被告之反詰問權；惟被告以外
    之人於審判外之陳述，雖不符刑事訴訟法法第159 條之1 至
    第159 條之4 ，而經當事人於審判程式同意作為證據，法院
    審酌該言詞陳述或書面陳述作成時之情況，認為適當者，亦
    得為證據，當事人、代理人或辯護人於法院調查證據時，知
    有刑事訴訟法第159 條第1 項不得為證據之情形，而未於言
    詞辯論終結前聲明異議者，視為有前項之同意，此亦為刑事
    訴訟法第159 條之5 所明定，其立法意旨，則在於確認當事
    人對於傳聞證據有處分權，得放棄反對詰問權，同意傳聞證
    據可作為證據；但因我刑事訴訟法尚非採徹底之當事人進行
    主義，乃又限制以法院認為適當者，始得為證據，因此，當
    事人同意或依法視為同意某項傳聞證據作為證據使用者，實
    質上即表示有反對詰問權之當事人已放棄其反對詰問權，如
    法院認為適當，不論該傳聞證據是否具備刑事訴訟法第159
    條之1 至第159 條之4 所定情形，均容許作為證據；換言之
    ，當事人放棄對原陳述人行使反對詰問權者，屬於證據傳聞
    性之解除行為，如法院認為適當，即容許該傳聞證據作為證
    據，不以未具備刑事訴訟法第159 條之1 至第159 條之4 所
    定情形為前提。又法院於何種情況，得認為適當，應審酌該
    傳聞證據作成時之情況，如該傳聞證據之證明力明顯過低或
    係違法取得，即得認為欠缺適當性；惟是否適當之判斷，係
    以當事人同意或視為同意為前提，即當事人已無爭議，故法
    院除於審理過程中察覺該傳聞證據之作成欠缺適當性外，毋
    庸特別調查，而僅就書面記載之方式及其外觀審查，認為無
    問題而具有適當性即可（最高法院97年度台非字第5 號號判
    決可資參照）。本件證人乙○○、警員黃偉利及同案被告己○○、丁○、丙○○、庚○○、戊○○於偵查中向檢察官所
    為之陳述，與證人乙○○、己○○、丁○、丙○○、庚○○
    、戊○○於警詢之證述，固為被告戊○○、庚○○、丙○○
    、丁○以外之人於審判外之言詞陳述，惟經本院於審判程序
    中提示予被告戊○○、庚○○、丙○○、丁○並告以要旨，
    均經被告戊○○、庚○○、丙○○、丁○表示無意見，且未
    聲明異議，又本院審酌該等證人偵查及詢問筆錄之記載，均
    無不正取供之情事，且該等證人於偵查中業經具結，而於接
    受警詢時則無具結之可能，故就該等審判外言詞陳述作成時
    之情況，應認為適當，依前揭所述，均得援為本案證據。
二、事實認定方面
    上開事實，業經被告戊○○、庚○○、丙○○、丁○於本院
    審理時坦承不諱，復經證人乙○○於警詢、偵查及本院審理
    時證述明確，另有被告戊○○、庚○○、丙○○、丁○繪製
    之現場圖在卷供參，足認被告戊○○、庚○○、丙○○、丁○之自白與事實相符，事證明確，被告戊○○、庚○○、丙○○、丁○之犯行均堪認定。
三、法律適用方面
（一）按刑法第304 條之強暴、脅迫，祇以所用之強脅手段足以
      妨害他人行使權利，或足使他人行無義務之事為已足，並
      非以被害人之自由完全受其壓制為必要（最高法院28年上
      字第3650號判例可資參照）。本件被告戊○○、庚○○、
      丙○○、丁○與「阿豪」等人，基於犯意聯絡，由「阿豪
      」以強拉乙○○之方式，迫使乙○○隨同前往校外巷弄接
      受質問，縱使該強暴方式並未完全壓制乙○○之自由，然
      既已強迫乙○○行上開無義務之事，參酌上開意旨，自仍
      該當刑法第304 條之要件，是核被告戊○○、庚○○、丙○○、丁○所為，均係犯刑法第304 條第1 項之強制罪。
（二）被告戊○○、庚○○、丙○○、丁○與「阿豪」等3 名男
      子間，就上開強制犯行，互有犯意聯絡及行為分擔，應論
      以共同正犯。
（三）爰審酌被告戊○○、庚○○、丙○○、丁○僅因細故，竟
      夥同「阿豪」等人以前開強暴方式，迫使乙○○前往校外
      巷弄內接受質問，使乙○○遭受身體及心理上之傷害，所
      為非屬可取，然被告戊○○、庚○○、丙○○、丁○於本
      院審理時已坦承犯行，且均表悔悟之心，並已與乙○○達
      成和解，賠償乙○○之損失，又被告戊○○、庚○○、丙○○、丁○年紀尚輕，係因思慮未周始為本件犯行，另其
      等前均無犯罪紀錄等一切情狀，分別量處如主文所示之刑
      ，並均諭知易科罰金之折算標準。
（四）被告戊○○、庚○○、丙○○、丁○均未曾因故意犯罪受
      有期徒刑以上刑之宣告，此有臺灣高等法院被告前案紀錄
      表在卷供參，其等年紀均輕，係因血氣方剛、思慮未周致
      觸刑典，於本院審理時均坦承犯行，並深表悔悟，復已與
      乙○○達成和解，賠償乙○○之損失，經此科刑教訓，應
      能知所警惕而不致再犯，本院認所宣告之拘役，以暫不執
      行為適當，故均併予宣告緩刑3 年，以啟自新。
貳、不受理部分
一、公訴意旨另以：被告戊○○、庚○○、丙○○、丁○與「阿
    豪」等3 名男子，於96年11月9 日晚間9 時許，基於傷害之
    犯意聯絡，在光隆家商校門處，由「阿豪」徒手毆打乙○○
    ，復於乙○○前往校外巷弄時，由被告庚○○推乙○○，並
    徒手捶打乙○○之後頸部，其餘在場人亦上前圍毆乙○○；
    另被告己○○經過該巷口之際，瞥見被告戊○○、庚○○、
    丙○○、丁○等人質問乙○○之情形，思及乙○○曾嘲笑其
    體態一事，遂亦上前質問乙○○，因見乙○○未予答覆，即
    徒手毆打乙○○之左臉頰，致乙○○受有多處頭皮及臉部鈍
    挫傷、前胸挫傷、左手第4 指遠端指骨骨折等傷害，因認被
    告戊○○、庚○○、丙○○、丁○及己○○涉犯刑法第277
    條第1 項之傷害罪嫌等情。
二、按告訴乃論之罪，告訴人於第一審辯論終結前得撤回其告訴
    ，又告訴經撤回者，應諭知不受理之判決，刑事訴訟法第
    238 條第1 項、第303 條第3 款定有明文。
三、本件被告戊○○、庚○○、丙○○、丁○及己○○被訴傷害
    部分，檢察官認係涉犯刑法第277 條第1 項之傷害罪，依同
    法第287 條前段之規定，須告訴乃論，而告訴人乙○○於97
    年5 月22日本院審理時當庭撤回告訴，此有撤回告訴聲請狀
    及當日審判筆錄在卷可稽，依據前開規定，應就傷害部分諭
    知不受理之判決。
據上論斷，應依刑事訴訟法第299 條第1 項前段、第303 條第3
款，刑法第28條、第304 條第1 項、第41條第1 項前段、第74條
第1 項第1 款，刑法施行法第1 條之1 ，判決如主文。
本案經檢察官甲○○到庭執行職務。
中    華    民    國    97    年    5     月    30    日
                  刑事第二庭法    官  邰婉玲
以上正本證明與原本無異。
如不服本判決應於收受本判決後10日內向本院提出上訴書狀，其
未敘述上訴理由者，並得於提起上訴後10日內向本院補提理由書
狀（均須按他造當事人之人數附繕本）「切勿逕送上級法院」。
中    華    民    國    97    年    5     月    30    日
                            書 記 官  彭筠凱
附錄所犯法條：
中華民國刑法第304條第1項
（強制罪）
以強暴、脅迫使人行無義務之事或妨害人行使權利者，處 3 年以
下有期徒刑、拘役或 3 百元以下罰金。


司法院資訊處製作；財團法人民間司法改革基金會備份。
